【裁判字號】    91,勞簡上,36
【裁判日期】    920416
【裁判案由】    給付資遣費
【裁判全文】
臺灣臺北地方法院民事判決  九十一年度勞簡上字第三六號
    上  訴  人  百星實業股份有限公司
    法定代理人  甲○○○
    訴訟代理人  乙○○
    被上訴  人  丙○○
右當事人間給付資遣費事件，上訴人對於民國九十一年五月三十一日本院台北簡易庭
第五九號判決提起上訴，本院判決如左：
    主    文
原判決關於命上訴人給付超過新台幣陸萬柒仟參佰壹拾伍元部分及訴訟費用之裁判均
廢棄。
右開廢棄部分，被上訴人在第一審之訴駁回。
其餘上訴駁回。
第一、二審訴訟費用由上訴人負擔百分之二十六，餘由被上訴人負擔。
    事    實
甲、上訴人方面：
一、聲明：
（一）原判決廢棄。
（二）右開廢棄部分，被上訴人在第一審之訴駁回。
二、陳述：除與原判決記載相同部分，予以引用外，另補稱：
（一）原判決認定被上訴人之服務年資係自民國七十二年八月十二日起至七十六年三
      月三十一日，以及自七十八年四月十一日至九十年四月三十日，合計十五年八
      個月又九日，即十五又四分之三年。乃以被上訴人之最後六個月平均工資新台
      幣（下同）三萬八千七百二十六元，計算其資遣費，並加上被上訴人另請求之
      一個月預告期間工資，而計算得出被上訴人之資遣費應為六十四萬八千六百六
      十一元，再扣除被上訴人於九十年四月三十日向上訴人領取之四十四萬五千七
      百二十五元後，判命上訴人尚應補付差額二十萬二千九百三十六元。然原判決
      上開關於被上訴人最後六個月之平均工資為三萬八千七百二十六元，及資遣費
      為六十四萬八千六百六十一元之認定，均有違誤。
（二）本件被上訴人最後六個月平均工資實應為二萬七千六百五十七元。蓋工資乃勞
      工因工作而獲得之報酬，故雇主為改善勞工生活而給付之非經常性給與，或其
      單方出於勉勵恩惠性質之給與，及非為勞工工作對價之給與，即不應列入工資
      範圍。本件原判決將上訴人對被上訴人所為之下列之非屬工資之給付列入計算
      平均工資，顯有違誤。即：特別休假獎金、全勤獎金、考核獎金、績效獎金、
      伙食津貼、交通津貼、職務津貼、其他津貼及加班費，因特別休假獎金乃非經
      常性之給與、全勤獎金係為員工每天按規定上班所發給之勉勵性獎金，考核獎
      金及績效獎金非為勞工工作對價之給與，而係具有激勵員工士氣給與具獎勵性
      質之獎金，伙食津貼、交通津貼、職務津貼、其他津貼均為對於上班員工所發
      給之福利，非為勞工工作對價之給與，而具有勉勵恩惠性質之給與，故均不應
      計入。又加班費需有加班始有給與，亦非屬經常性給與，亦不應計入。
（三）從而，本件被上訴人自八十九年十一月起至九十年四月之平均工資應為二萬七
      千六百五十七元（即最後六個月各該月薪資〈27728元+28091元+28396元
      +27901元+27036元+26791元〉÷6月=27657元，未滿元者四捨五入），據此計
      算，本件之資遣費（含一個月預告工資）應為四十六萬三千二百五十五元（即
      27657元X〈15+3/4〉+27657=463255元）。茲上訴人既已給付被上訴人四十四
      萬五千七百二十五元，則僅尚差一萬七千五百三十元未為給付。原判決認上訴
      人尚有二十萬二千九百三十六元未為給付，自有違誤。
三、證據：援用原審之立證方法，另補提出被上訴人八十九年十一月至九十年四月之
    薪資明細影本為證。
乙、被上訴人方面：
一、聲明：上訴駁回。
二、陳述：除與原判決記載相同部分，予以引用外，另補稱：
（一）被上訴人所獲得之獎金及津貼均屬於勞動基準法第二條第三款所定之工資範圍
      ，且上訴人所給與之津貼及獎金均係勞動基準法施行細則第十條規定以外之給
      與，系爭特休給付、全勤獎金、加給、伙食、交通、其他等津貼及加班費均不
      在該條規定之列，故均屬勞動基準法第二條第三款所稱之其他任何名義之經常
      性給與。又上訴人所述全勤獎金於勞工有請假之情形，雇主即不需支付，故不
      屬於經常性給與，惟查如一般勞工請假時，雇主亦不需支付該日薪資，惟勞動
      基準法並未因此即謂該項薪資即非屬經常性給與。是上訴人人此項推論，並不
      符合論理法則。
（二）又依勞動基準法第三十八條規定，勞工在同一雇主或事業單位，繼續工作滿一
      定期間者，每年應依規定給予特別假，特別假因年度終結或終止契約而未休者
      ，其應付未休之日數，雇主應發給工資，被上訴人因繼續工作一定期間，自然
      有應休而未休之日數，上訴人自應依上開規定發給工資。
三、證據：援用原審之立證方法。
    理      由
一、本件被上訴人起訴主張：被上訴人自七十四年九月十五日起任職上訴人公司，於
    九十年四月三十日經上訴人未為預告即予資遣，而被上訴人之工作年資計十五年
    七個月十五日，基數為十五又四分之三，茲被上訴人之最後六個月平均工資為三
    萬八千七百二十六元，故上訴人應給付資遣費及三十日預告工資為六十四萬八千
    六百六十一元，扣除原告於九十年四月三十日所領取之四十四萬五千七百二十五
    元資遣費，上訴人尚應補差額二十萬二千九百三十六元等情，爰依勞動基準法第
    十七條、第十六條規定，求為命上訴人如數給付之判決。
    上訴人則以：被上訴人雖於上述期間在上訴人公司工作，但其於七十六年三月間
    服兵役離職，於七十八年四月七日再回公司就職，此部分期間應不計入工作年資
    ，是被上訴人工作年資實為十三年七個月又九日，應給付資遣費基數為十三點六
    三個基數，另加上應給予之一個月預告工資，又被上訴人之平均工資不應計入特
    休獎金、全勤獎金、考核獎金、績效獎金、伙食獎金、交通津貼、職務津貼、其
    他津貼及加班費，因此類給付均非屬被上訴人工作對價之，亦非經常性給與，而
    係具有勉勵、恩惠性質之給與。故被上訴人之平均工資應為二萬八千三百元，上
    訴人應給付之資遺費及預告工資總計為四十四萬五千七百二十五元，而上訴人業
    於九十年四月三十日如數給付，被上訴人再請求給付差額，並無所據等語，資為
    抗辯。
二、經查被上訴人主張其於七十四年九月十五日任職上訴人公司，於九十年四月三十
    日未經預告即被上訴人資遣，及上訴人已給付資遣費（含預告工資）四十四萬五
    千七百二十五元之事實，有兩造提出之人事資料表影本、辭職書與上訴人開立之
    資遣費支票影本及支付證明單影本等件為證（見原審卷第九頁至第十一頁），且
    為上訴人所不爭執，自堪信為真實。又被上訴人主張其資遣費之基數應為十五點
    七五，且平均工資應為三萬八千七百二十六元，及資遣費之總額應為六十四萬八
    千六百六十一元（含預告工資）云云，則均為被上訴人所否認，並以右揭情詞置
    辯。經查：
（一）被上訴人任職上訴人公司之期間係自七十四年九月十五日起至七十六年四月一
      日服兵役止，自七十八年四月十一日起再進入上訴人公司服務至九十年四月三
      十日止之事實，業經被上訴人自認在卷（見原審卷第二十頁），故被上訴人在
      上開二年又六日之服兵役期間，並未為上訴人公司提供勞務，則關於此期間之
      年資自應予扣除，從而上訴人所辯被上訴人在伊公司之工作年資為十三年七個
      月又九日等語，自屬可取。
（二）又按所謂工資，乃指勞工因工作而獲得之報酬，勞動基準法第二條第三款定有
      明文，是工資為勞工之勞力所得，為其勞動之對價。另依勞動基準法施行細則
      第十條規定：「本法第二條第三款所稱之其他任何名義之經常性給與係指左列
      各款以外之給與。一  紅利。二  獎金：指年終獎金、競賽獎金、研究發明獎
      金、特殊功績獎金、久任獎金、節約燃料物料獎金及其他非經常性獎金。三
      春節、端午節、中秋節給與之節金。四  醫療補助費、勞工及其子女教育補助
      費。五  勞工直接受自顧客之服務費。六婚喪喜慶由雇主致送之賀禮、慰問金
      或奠儀等。七  職業災害補償費。八  勞工保險及雇主以勞工為被保險人加入
      商業保險支付之保險費。九  差旅費、差旅津貼、交際費、夜點費及誤餐費。
      一○  工作服、作業用品及其代金。一一  其他經中央主管機關會同中央目的
      事業主管機關指定者。」可知，凡非屬上開施行細則第十條所規定之給與，但
      為雇主制度上經常性之給與者，亦應視為勞工之工資。故工資須為經常性給與
      ，且為勞動之對價，始足當之。倘雇主為改善勞工生活而非經常性之給與，或
      為單方之目的，給付具有勉勵、恩惠性質之給與，均非為勞工之工作給付之對
      價，與勞動契約上之經常性給與有別，應不得列入工資之範圍內（最高法院七
      十九年台上字第二四二號判決參照）。本件依被上訴人所提出其在上訴人公司
      最後六個月之各該月份薪資明細表（見原審卷第三四頁至第三九頁）觀之，上
      訴人於八十九年十一月至九十年四月期間給付被上訴人之薪項目分別為：本薪
      、加班費、全勤獎金、職務津貼、考核獎金、伙食津貼、交通津貼、其他津貼
      及特休給付等項。被上訴人主張上開給與，均應列為平均工資計算項目，惟為
      上訴人所否認，經查：
  １、兩造均不爭執本薪為工資。而加班費部分依勞動基準法第二十四條規定係屬被
      上訴人於延長工作時間所給付勞務所得之報酬，故為勞動之對價，且凡有加班
      均應給與，而屬經常性之給與，且不在勞動基準法施行細則第十條所規定各款
      之列，故亦認屬工資。又上訴人所給付之職務津貼，其他津貼及伙食津貼，均
      於每月列入薪資袋核發予被上訴人，堪認係被上訴人因從事勞務工作所獲致之
      報酬，為其每月可得穩定、經常性，且不論上訴人公司盈虧而領受之薪資，復
      非屬上開施行細則第十條所規定之項目，自亦應視同工資。況查上訴人公司在
      薪資明細表上另列有伙食費之項目，益證伙食津貼與伙食費並不相同，而與一
      般由公司補助員工餐點之伙食費之恩惠性給與並不相同。此外上訴人復不能舉
      證證明上開津貼屬何種恩惠性給與，故上訴人所云職務加給、伙食津貼、加班
      費及其他津貼不得列入平均工資計算，即不足取。
  ２、至被上訴人薪資明細表所列之交通津貼，其金額均在九百元上下，堪認係事業
      單位依勞工居住地距上班地點遠近所支給之交通補助，故自非屬勞工因工作而
      獲得之報酬，不得列入平均工資計算。又全勤獎金乃上訴人為鼓勵員工按時出
      勤所建制之獎勵措施，考核及績效獎金則係上訴人監督員工工作勤惰及鼓勵員
      工工作績效，所增加之獎勵給與，均屬恩惠性之給與，並非勞務報酬，亦不得
      列入平均工資計算。再特休給付係屬員工因就特別休假不休假所領取之獎金，
      此項給付並非屬勞工因其工作所得之報酬，而僅係因不休假所另獲得之獎勵，
      為恩惠性給與之性質，自難認係工資，亦不得列入平均工資計算。故上訴人所
      辯交通津貼、全勤獎金、考核獎金、績效獎金及特休給付均非工資，不得列入
      平均工資計算等語，自屬可取。
五、綜上所述，本件被上訴人之工作年資為十三年七個月又九日，其平均工資則為最
    後六個月工資之加總之平均數，即依八十九年十一月份工資三萬五千八百三十九
    元（其計算式為：本薪27728+加班費3995+職務津貼1960+伙食津貼1176+其他津
    貼980＝35839）、八十九年十二月工資三萬四千七百七十八元（其計算式為：
    本薪28091＋加班費2518+職務津貼1985+伙食津貼1191+其他津貼993＝34778）、
    九十年一月工資四萬零四百八十元（其計算式為：本薪28196＋加班費8099+職務
    津貼1993+伙食津貼1196+其他津貼996＝40480）、九十年二月工資三萬三千九百
    九十一元（其計算式為：本薪27901＋加班費1949+職務津貼1972+伙食津貼1183+
    其他津貼986=33991）、九十年三月工資三萬二千七百十九元（其計算式為：本
    薪27036＋加班費1671+職務津貼1911+伙食津貼1146+其他津貼955=32719）、九
    十年四月工資為三萬三千二百九十六元（其計算式為：本薪26791+加班費2529+
    職務津貼1893+伙食津貼1136+其他津貼947=33296）為基準，計算而得被上訴人
    之平均工資為每月三萬四千九百八十元（其計算式為：【35839+34778＋40480
    ＋33991＋32719＋33296=211103÷181天（30+31+31+28+31+30）=1166，1166X30
    =34980）。再據此計算被上訴人年資十三年七個月又九日，即十三年八個月，而
    為十三又三分之二個基數，是上訴人應發給被上訴人之資遣費為四十七萬八千零
    六十元（其計算式為：34980元X【13+8/12】=478060元）。再加上上訴人應給付
    之三十日預告期間工資三萬四千零二十元，則為五十一萬三千零四十元（其計算
    式為：478060元+34980元=513040元）。如扣除上訴人已給付之四十四萬五千七
    百二十五元，則上訴人尚應給付六萬七千三百十五元（其計算式為：513040元
    -445725元=67315元）。故被上訴人基於勞動基準法第十六條、第十七條規定請
    求上訴人應再給付資遣費及預告期間工資差額六萬七千三百十五元，洵屬有據，
    應予准許。逾此範圍之請求，則屬無據，不應准許。從而，原審就上開應予准許
    部分，所為上訴人敗訴之判決，尚有未合。上訴論旨指摘原判決此部分不當，求
    予廢棄改判，為有理由；就上開不應准許部分，所為上訴人敗訴之判決，並無不
    合。上訴論旨仍執前詞指摘原判決此部分不當，求予廢棄改判，為無理由。
七、兩造其餘之攻擊或防禦方法，及未經援用之證據，經本院斟酌後，認為均不足以
    影響本判決之結果，亦無逐一詳予論駁之必要。
八、據上論結：本件上訴為一部有理由、一部無理由，依民事訴訟法第四百三十六條
    之一第三項、第四百五十條、第四百四十九條第一項、第七十九條但書，判決如
    主文。
中      華      民      國    九十二    年      四      月      十六    日
                                        勞工法庭審判長法官  謝碧莉
                                                      法官  張靜女
                                                      法官  李維心
右為正本係照原本作成
本件不得上訴
中      華      民      國    九十二    年      四      月      十六    日
~B法院書記官  林梅珍


司法院資訊處製作；財團法人民間司法改革基金會備份。
